臺灣高等法院交通事件裁定　　　　　　96年度交抗字第1041號
抗　告　人
即受處分人　甲○○
上列抗告人因違反道路交通管理處罰條例案件，不服臺灣宜蘭地
方法院，中華民國96年11月23日所為裁定（96年度交聲字第272
號），提起抗告，本院裁定如下：
    主  文
抗告駁回。
    理  由
一、抗告意旨略以：當時警察舉發現場號誌燈附近，並無標誌指
    示行駛，故本人遇綠燈亮時當然通行，並無違規犯意，警察
    於庭上所舉證照片及庭上答詢顯有不符情事，爰提出抗告云
    云。
二、原裁定以：(一)原處分意旨略以：異議人即受處分人甲○○於
    民國96年8月5日晚上8時30分許，駕駛車牌號碼JE—7705號
    自小客車，在於設有多時相號誌燈之宜蘭縣宜蘭市○○路○
    段與宜興路三段交岔口處，不依號誌指示行駛，經宜蘭縣警
    察局交通隊以宜警交字第Q00000000號製單舉發，交通部公
    路總局臺北區監理所宜蘭監理站遂依道路交通管理處罰條例
    第48條第1項第2款、第63條第1項第1款規定，裁處受處分人
    罰鍰新臺幣600元，並記違規點數1點。(二)異議意旨略以：96
    年8月5日晚上8時30分許，異議人駕駛車牌號碼JE—7705號
    自小客車，沿宜蘭市○○路○段往宜蘭市方向行駛，於通過
    中山路五段與宜興路三段交岔口，左轉宜興路三段後，警察
    攔下異議人，說異議人未依交通號誌指示行駛，雖上開交岔
    路口處之號誌燈係多時相，但於異議人行車對向之中山路上
    號誌燈附近，並未設置該路口號誌燈屬於多時相之標誌，異
    議人看到對向號誌燈顯示為綠燈時，便直接左轉，本件係標
    誌不明顯所造成，並非異議人故意不遵守號誌行駛，所以本
    件舉發及裁決均不合法，為此，聲明異議，請求撤銷原處分
    。(三)經查：1.異議人業已坦認「伊於96年8月5日晚上8時30
    分許，確實曾經駕駛車牌號碼JE—7705號自小客車，沿宜蘭
    縣宜蘭市○○路○段行駛，於行經中山路五段與宜興路三段
    交岔口時，伊看見對向中山路上之號誌燈顯示綠燈，便逕行
    左轉宜興路三段，警察便攔下伊，指伊未按交通號誌指示行
    駛，遂開單告發。中山路五段與宜興路三段交岔口的號誌燈
    於舉發當時，是以多時相之方式運作，要左轉會有綠色箭頭
    指示。於上開交岔路口與伊行車方向同側之中山路五段上之
    號誌燈旁，設有該號誌燈為多時相之標誌。」等事實（見原
    審卷第28、31頁），並有舉發違反道路交通管理事件通知單
    一件在卷可稽。2.其次，證人即舉發員警黃志龍已於原審調
    查時結證「96年8月5日晚上8時30分，我站在宜蘭市○○路
    ○段，接近中山路五段與宜興路三段交岔路口之路旁，與王
    春德一起執勤。我看到車號JE—7705號自小客車，沿中山路
    五段由礁溪往宜蘭方向行駛，行經中山路五段與宜興路三段
    交岔路口時，在中山路上的號誌燈是指示直行綠燈的狀態下
    左轉。在中山路上行駛的車子必須在左轉的綠色號誌燈亮起
    時，才可以左轉宜興路，所以車號JE—7705號自小客車是違
    規左轉，我便攔下該車開單告發。在上開交岔路口附近，設
    有標誌牌標示中山路五段與宜興路三段交岔路口的號誌燈是
    多時相的，必須依照多時相的指示來行駛。在舉發日當天晚
    上8時30分許，中山路五段與宜興路交岔口的號誌燈，確實
    是以多時相的方式運作，是以綠色箭頭來指示直行或左轉。
    當天我確實是目睹車號JE—7705號自小客車，在中山路五段
    上的號誌燈以箭頭指示綠燈直行的情形下違規左轉，本件舉
    發確定沒有錯誤。」等語綦詳（見原審卷第28、29頁），核
    與證人即另一在場目擊之員警王春德於原審調查時所結證「
    96年8月5日晚上8時30分，我與黃志龍在宜蘭市○○路○段
    與中山路五段交岔口附近之宜興路三段路旁執勤，我看到車
    號JE—7705號自小客車從礁溪沿中山路行駛，且在中山路的
    號誌燈顯示綠燈直行的狀況下，違規左轉宜興路。中山路五
    段與宜興路三段交岔路口的號誌燈是多時相的，要直行、左
    轉都會有綠色箭頭來指示。在上開交岔路口附近，設有標誌
    牌標示中山路五段與宜興路三段交岔路口的號誌燈是多時相
    的，必須依照多時相的指示來行駛。車號JE—7705號自小客
    車是在綠燈指示直行，還沒有指示可以左轉的情況下，違規
    左轉宜興路三段。在舉發日當天晚上8時30分許，中山路五
    段與宜興路交岔口的號誌燈，確實是以多時相的方式運作，
    是以綠色箭頭來指示直行或左轉。當天我確實是目睹車號JE
    —7705號自小客車，在中山路五段上的號誌燈以箭頭指示綠
    燈直行的情形下違規左轉，本件舉發確定沒有錯誤。」之情
    節相符（見原審卷第30、31頁），並有舉發現場相片五張在
    卷可稽。3.從而，異議人於96年8月5日晚上8時30分，駕駛
    車牌號碼JE—7705號自小客車沿宜蘭市○○路○段往宜蘭方
    向行駛，於行經設有多時相號誌燈之中山路五段與宜興路三
    段交岔路口時，在中山路五段上之號誌燈以箭頭指示綠燈僅
    限直行的情形下，不依該號誌之指示，逕行左轉宜興路三段
    之違規事實，已堪認定。4.至於異議人雖另辯稱「於伊行車
    對向之中山路上號誌燈附近，並未設置該路口號誌燈屬於多
    時相之標誌，伊看到對向號誌燈顯示為綠燈時，便直接左轉
    ，本件係標誌不明顯所造成，並非伊故意不遵守號誌行駛，
    所以本件舉發及裁決均不合法。」云云，惟我國車輛係採靠
    右行駛之制度，故關於各項交通標誌之設置，原則上設置於
    與駕駛人行車方向同向之前方、上方或右側，以便利駕駛人
    察覺發現而遵守該標誌之指示，此乃道路交通標誌標線號誌
    設置規則第16條所明定，亦與一般駕駛人於行車時之慣性注
    意方向一致，自無不當之處。本件情形，依前揭舉發現場相
    片所示，於宜蘭市○○路○段與宜興路三段交岔路口處，立
    於中山路五段（往宜蘭市○○○○○路旁之誌燈桿上，設有
    「三時相號誌，請依燈號行駛」之標誌牌，用以告知與提醒
    往宜蘭市方向行駛之駕駛人應注意於直行或轉彎時，應依照
    該多時相號誌燈之指示行駛，則異議人沿中山路五段往宜蘭
    市方向行駛，於左轉宜興路三段前，自應先行注意察看上開
    交岔路口附近，與其行車方向同向處，所設置之相關標誌，
    乃其竟疏於注意，而於中山路五段上的號誌燈係以箭頭指示
    綠燈僅限直行的情形下，即逕行左轉，其駕駛行為顯有疏失
    ，其確有「不依號誌指示行駛」之違規行為無訛。異議人所
    持前揭辯解，顯屬卸責諉過之詞，實不足取，則原裁決機關
    引用道路交通管理處罰條例第48條第1項第2款、第63條第1
    項第1款之規定，裁處異議人罰鍰新臺幣600元，並記違規點
    數1點，核無違誤；從而，異議人之異議為無理由，應予駁
    回等語。
三、按汽車駕駛人轉彎時，有不依標誌、標線、號誌指示之情形
    者，處新臺幣600元以上1800元以下罰鍰，並記違規點數1點
    ，道路交通管理處罰條例第48條第1項第2款、第63條第1項
    第1款定有明文。又於多時相（三時相或四時相）之行車管
    制號誌下，箭頭綠燈表示僅准許車輛依箭頭指示方向行駛，
    道路交通標誌標線號誌設置規則第230條、第206條亦有明定
    。經查：原審已詳述其認定抗告人違規之理由與證據，並說
    明原處分於法有據，而駁回異議，其認事用法，均無違誤。
    抗告人提起本件抗告，亦未對舉發是否有誤另行提出其他相
    關事證以供本院調查，而舉發員警與抗告人並無怨隙，本無
    故意誣陷可能；且查亦無任何證據，足資證明本件舉發警員
    確有捏造事實違法取締之情事，故警員本其維護交通秩序、
    安全職責所為之本件舉發，自應受到合法、正確之推定。抗
    告人空言否認違規，未提新事証，為無理由，予以駁回。
據上論結，應依道路交通案件處理辦法第26條，刑事訴訟法第41
2條，裁定如主文。
中　　華　　民　　國　　96　　年　　12　　月　　26　　日
                  刑事第十七庭  審判長法　官  趙功恆
　　　      　　　　　　　　　　　　　法  官  高明哲
　　　　　　      　　　　　　　　　　法  官  孫惠琳
以上正本證明與原本無異。
不得再抗告。
                                      書記官  魏汝萍
中　　華　　民　　國　　96　　年　　12　　月　　26　　日
